【裁判字號】    90,訴,640
【裁判日期】    901023
【裁判案由】    違反台灣地區與大陸地區人民關係條例
【裁判全文】
臺灣屏東地方法院刑事判決                            九十年度訴字第六四號
    公  訴  人  臺灣屏東地方法院檢察署檢察官
    被      告  甲○○
                乙○○
                丙○○
右列被告因違反臺灣地區與大陸地區人民關係條例案件，經檢察官提起公訴（九十年
度偵字第四七八六號），本院判決如左：
    主  文
甲○○共同違反不得使大陸地區人民非法進入臺灣地區之規定，累犯，處有期徒刑陸
月，併科罰金新臺幣貳拾萬元，有期徒刑如易科罰金以佰元折算壹日，罰金如易服
勞役以罰金總額與陸個月之比例折算。
乙○○共同違反不得使大陸地區人民非法進入臺灣地區之規定，處拘役伍拾日，如易
科罰金以佰元折算壹日。
丙○○共同違反不得使大陸地區人民非法進入臺灣地區之規定，處拘役拾日，如易
科罰金以佰元折算壹日，緩刑貳年。
    事  實
一、甲○○曾有竊佔、違反能源管理法、違反臺灣地區與大陸地區人民關係條例等前
    科，其最近一次因違反臺灣地區與大陸地區人民關係條例案件，經本院於民國八
    十八年十二月三十日，以八十八年度易字第一六七０號判處有期徒刑四月確定，
    並諭知易科罰金標準，甫於民國八十九年三月十六日易科罰金執行完畢，竟不知
    悔改，既已知中華民國船舶非經主管機關許可，不得航行至大陸地區，及不得使
    大陸地區人民非法進入臺灣地區，竟仍以每月新臺幣（下同）三萬元、二萬五千
    元之代價，分別雇用乙○○、丙○○二人，擔任其所有屏東縣東港籍「能勝榮二
    號」漁船之船長及船員，而與渠二人共同基於違反臺灣地區與大陸地區人民關係
    條例之犯意聯絡，由乙○○及丙○○二人駕駛上開漁船，於九十年六月二日中午
    十二時二十分許，自屏東縣東港鎮東港安檢所出港，逕航行至中國大陸福建省惠
    安縣崇武港外，旋於同年月六日下午五時許，將上開漁船停靠福建省惠安縣崇武
    港碼頭，搭載大陸籍漁工趙小儉、耿興、張育飛及哈慶芳等四人，復在崇武港外
    自不知名之大陸籍漁船上接駁張心紅、孫君水、何德成、張萬春、唐全治、蒲小
    瓶、拱新民、虞和軍、法寶龍、劉剛、王軍、張立國、羅義剛、王貴東、吳繼東
    、程元能、張大喜、陳主寶、劉順明、王桂順、黃阿平、張彪、杜春泉、潘玉忠
    、張炳家、宋國、劉章榮等大陸籍漁工，欲載運回屏東縣東港港口外之海上船屋
    ，嗣回航途中於同年月七日凌晨三時十分許，駛入澎湖縣花嶼北方十海浬處時，
    為行政院海岸巡防署海洋巡防總局第八海巡防隊人員查獲。
二、案經行政院海岸巡防署海洋巡防總局第八海岸巡防隊移送臺灣澎湖地方法院檢察
    署檢察官呈請臺灣高等法院高雄分院檢察署移轉臺灣屏東地方法院檢察署檢察官
    偵查起訴。
    理  由
一、訊據被告甲○○、乙○○及丙○○三人對於右揭時、地，載運大陸漁工張心紅等
    三十一人返回臺灣途中遭海岸巡防署人員查獲之事實均自白不諱，核與證人即大
    陸漁工張心紅等三十一人供述情節相符，並有上開漁船之臨檢記錄表、船員姓名
    表及大陸漁工之身分證件三十份附卷可憑，堪信為真。又被告三人固均矢口否認
    有進入大陸地區福建省惠安縣崇武港內之犯行，並以：渠等上開漁船只停在崇武
    港外十三海浬處接駁大陸漁工云云置辯。惟查，被告乙○○、丙○○二人確於前
    揭時日將上開漁船停靠福建省惠安縣崇武港碼頭載運大陸漁工趙小儉、耿興、張
    育飛及哈慶芳等四人，此據該四人供承在卷，衡情，前開查獲之大陸漁工既與被
    告三人並無仇隙，應無橫加誣陷之理，是被告等人此部分所辯，顯係卸責之詞，
    洵無足採，是本件被告等人犯行已臻明確，應依法論科。
二、核被告甲○○、乙○○、丙○○三人所為，係違反臺灣地區與大陸人民關係條例
    等十五條第一款、第二十八條第一項之規定，應依同法第七十九條第一項、第八
    十條第一項論罪科刑。被告等三人就前揭犯行，有犯意之聯絡及行為之分擔，均
    為共同正犯。又被告等所犯上開使大陸地區人民非法進入臺灣地區，及船舶未經
    許可航行至大陸地區二罪間，有方法結果之牽連關係，應從一重論以使大陸地區
    人民進入臺灣地區罪處斷。又被告甲○○前因違反臺灣地區與大陸地區人民關係
    條例案件，經本院於民國八十八年十二月三十日，以八十八年度易字第一六七０
    號判處有期徒刑四月確定，並諭知易科罰金標準，甫於民國八十九年三月十六日
    易科罰金執行完畢，其五年內再犯本件有期徒刑以上刑之罪，為累犯，應加重其
    刑。爰審酌被告等人之品性、智識程度、犯罪動機、犯罪所生之損害；被告甲○○前犯同一罪名之罪，已經判刑並執行完畢，竟無動於衷，再犯本件犯行；被告
    乙○○身為船長，應恪遵政府相關法令指揮航行，竟為圖小利，率同被告丙○○
    二人以身試法；及渠等犯罪後態度等一切情狀，各量處如主文所示之刑，並就所
    處有期徒刑、拘役部分，諭知易科罰金標準；對被告甲○○所處罰金刑部分，更
    諭知易服勞役標準，以資儆懲。又被告丙○○前未有任何前科，有臺灣高等法院
    被告全國前案紀錄表及臺灣屏東地方法院檢察署刑案資料查註紀錄表各乙份在卷
    可按，其此因一時失慮，誤罹刑章，諒其已年逾耳順，就上開犯行復僅擔任船員
    工作，經此偵審程序及刑之宣告後，應知所警惕，信無再犯之虞，本院以其所處
    之刑，以暫不執行為適當，爰諭知緩刑二年，以勵自新。
據上論斷，依刑事訴訟法第二百九十九條第一項前段，臺灣地區與大陸地區人民關係
條例第七十九條第一項、第十五條第一款、第八十條第一項、第二十八條第一項，刑
法第十一條前段、第二十八條、第五十五條、第四十七條、第四十一條第一項、第四
十二條第三項、第七十四條第一款，判決如主文。
本案經檢察官張啟聰到庭執行職務
中      華      民      國    九  十    年      十      月    二十三    日
                                      臺灣屏東地方法院刑事第二庭
                                          審判長法  官  吳永宋
                                                法  官  包梅真
                                                法  官  陳松檀
右正本證明與原本無異。
對於本判決如有不服應於收受送達後十日內向本院提出上訴書狀上訴於臺灣高等法院
高雄分院並按他造當事人之人數附具繕本。
                                                書記官  張福山
中      華      民      國      九十      年      十      月   二十三   日
附錄本案論罪科刑法條全文：
臺灣地區與大陸地區人民關係條例第十五條
左列行為不得為之：
一  使大陸地區人民非法進入臺灣地區。
二  招攬臺灣地區人民未經許可使之進入大陸地區。
三  使大陸地區人民在臺灣地區從事未經許可或與許可目的不符之活動。
四  僱用或留用大陸地區人民在臺灣地區從事未經許可或與許可範圍不符之工作。
五  居間介紹他人為前款之行為。
臺灣地區與大陸地區人民關係條例第二十八條
中華民國船舶﹑航空器及其他運輸工具，非經主管機關許可，不得航行至大陸地區。
前項許可辦法，由交通部會同有關機關擬訂，報請行政院核定後發布之。
臺灣地區與大陸地區人民關係條例第七十九條
違反第十五條第一款規定者，處五年以下有期徒刑、拘役或科或併科新台幣五十萬元
以下罰金。
以犯前項之罪為常業者，處一年以上七年以下有期徒刑，得併科新台幣一百萬元以下
罰金。
第一項之未遂犯罰之。
臺灣地區與大陸地區人民關係條例第八十條
中華民國船舶、航空器或其他運輸工具所有人、營運人或船長、機長、其他運輸工具
駕駛人違反第二十八條第一項規定或違反第二十八條之一第一項規定或台灣地區人民
違反第二十八條之一第二項規定者，處三年以下有期徒刑、拘役或科或併科新台幣一
百萬元以上一千五百萬元以下罰金。但行為係出於中華民國船舶、航空器或其他運輸
工具之船長或機長或駕駛人自行決定者，處罰船長或機長或駕駛人。
前項中華民國船舶、航空器或其他運輸工具之所有人或營運人為法人者，除處罰行為
人外，對該法人並科以前項所定之罰金。但法人之代表人對於違反之發生，已盡力為
防止之行為者，不在此限。
刑法第七條之規定，對於第一項台灣地區人民在中華民國領域外私行運送大陸地區人
民前往台灣地區及大陸地區以外之國家或地區者，不適用之。
第一項情形，主管機關得處該中華民國船舶、航空器或其他運輸工具一定期間之停航
，或註銷、撤銷其有關證照，並得停止或撤銷該船長、機長或駕駛人之執業證照或資
格。


司法院資訊處製作；財團法人民間司法改革基金會備份。
